ACORDAO-COMPLETO-2542145

ACÓRDÃO 3375/2022 ATA 23/2022 - SEGUNDA CÂMARA

VISTOS, relatados e discutidos estes autos de atos de pensão civil instituídas por Wagner de Castro Mathias Netto, vinculado ao Ministério Público Federal, submetido, para fins de registro, à apreciação do Tribunal de Contas da União;
ACORDAM os Ministros do Tribunal de Contas da União, reunidos em Sessão da Segunda Câmara, diante das razões expostas pelo Relator, com fundamento nos arts. 71, inciso III, da Constituição Federal; 1º, inciso V, e 39, inciso II, da Lei 8.443/1992; 260, § 1º, do Regimento Interno/TCU, c/c o art. 19, inciso II, da IN TCU 78/2018, em:
9.1. considerar ilegais os presentes atos de pensão civil, negando-lhes os respectivos registros;
9.2. dispense a devolução dos valores indevidamente recebidos de boa-fé até a data da ciência do Ministério Público Federal, deste acórdão, com base no Enunciado 106 da Súmula da Jurisprudência do TCU;
9.3. determinar ao Ministério Público Federal que:
9.3.1. faça cessar todo e qualquer pagamento relativo aos atos impugnados, no prazo máximo de 15 (quinze) dias, sob pena de ressarcimento das quantias pagas após essa data pelo responsável;
9.3.2. emita novos atos, no prazo de 30 (trinta) dias, e submeta-os ao Tribunal, após suprimida a irregularidade que ensejou a apreciação pela ilegalidade;
9.3.3. dê ciência do inteiro teor da deliberação aos interessados, no prazo de 15 (quinze) dias, alertando-os de que o efeito suspensivo proveniente da interposição de eventual recurso perante o TCU não exime a devolução dos valores percebidos indevidamente após as respectivas notificações, caso o recurso não seja provido;
9.3.4. envie a este Tribunal, no prazo de 30 (trinta) dias, documentos comprobatórios da ciência do interessado quanto ao julgamento deste Tribunal.

PENSÃO CIVIL. Atos de Pensão civil da unidade emissora Ministério Público Federal, enviados ao TCU pela unidade de controle interno AUDITORIA INTERNA DO MINISTÉRIO PÚBLICO DA UNIÃO para fins de análise e julgamento

Segunda Câmara

Ministério Público Federal.

3. Interessados/Responsáveis:
3.1. Interessados: Elizeta Maria de Paiva Ramos (XXX.521.927-XX); Janette Miranda de Faria (XXX.907.169-XX).

13.1. Ministros presentes: Bruno Dantas (Presidente), Aroldo Cedraz (Relator) e Antonio Anastasia.
13.2. Ministro-Substituto convocado: Marcos Bemquerer Costa.
13.3. Ministro-Substituto presente: André Luís de Carvalho.

AROLDO CEDRAZ

Adoto como Relatório a instrução da Secretaria de Fiscalização de Integridade de Atos e Pagamentos de Pessoal e de Benefícios Sociais (peça 6) , com pareceres convergentes dos dirigentes daquela unidade (peça 7) , e do representante do Ministério Público junto ao TCU (peça 8) .
INTRODUÇÃO
Trata-se de atos de pensão civil, submetidos, para fins de registro, à apreciação do Tribunal de Contas da União (TCU) , de acordo com o art. 71, inciso III, da Constituição Federal.  Os atos foram cadastrados e disponibilizados ao TCU por intermédio do Sistema e-Pessoal, na forma do art. 2º e 4º da Instrução Normativa TCU 78/2018.
Os atos desse processo pertencem às seguintes unidades:
Unidade emissora: Ministério Público Federal.
Unidade cadastradora:  Ministério Público Federal.
Subunidade cadastradora: Divisão de Aposentadorias e Pensões.
EXAME TÉCNICO
Procedimentos aplicados
Os procedimentos para exame, apreciação e registro de atos de pessoal encontram-se estabelecidos na Instrução Normativa TCU 78/2018 e na Resolução TCU 206/2007. Essas normas dispõem que os atos de pessoal disponibilizados por meio do e-Pessoal devem ser submetidos previamente a críticas automatizadas, com base em parâmetros predefinidos.
As críticas das informações cadastradas na etapa de coleta do ato foram elaboradas e validadas levando-se em conta as peculiaridades de cada ato. Os itens verificados nessa etapa são inerentes a dados cadastrais, fundamentos legais, mapa de tempo, ficha financeira, assim como eventuais ocorrências de acumulação. Trata-se de verificações abrangentes, minuciosas e precisas e sem a necessidade de ação humana e, portanto, menos suscetível a falhas. As críticas aplicadas estão discriminadas no sistema, no Menu e-Pessoal, opção "Crítica", que podem ser acessadas mediante concessão de perfil específico a servidores do TCU responsáveis pela análise.
Além das críticas automatizadas, há verificação humana adicional no caso de haver alertas do sistema ou informações não formatadas, como esclarecimentos do gestor ou do controle interno.  
As críticas também consideram os registros do Sistema Integrado de Administração de Recursos Humanos (Siape) . O Siape disponibiliza informações atualizadas sobre as parcelas que integram os proventos, diferentemente, portanto, do e-Pessoal, que informa as parcelas no momento do registro do ato. 
Essa confrontação com o Siape fornece uma visão atual e verdadeira da situação, o que permite descaracterizar irregularidades e inconsistências que, embora constantes do e-Pessoal, já foram corrigidas.
As verificações detectadas nos atos encontram-se discriminadas na aba de pendências de cada ato no sistema e-Pessoal, bem como nos espelhos dos atos contemplados por esta instrução.
Exame das Constatações
Ato: 43395/2018 - Inicial - Interessado (a) : WAGNER DE CASTRO MATHIAS NETTO - CPF: XXX.359.706-XX
Beneficiário: ELIZETA MARIA DE PAIVA RAMOS - CPF: XXX.521.927-XX - Cônjuge
Parecer do Controle Interno: considerar o ato Legal.
Constatação e análise: 
1.1.1. Houve o registro de pelo menos uma rubrica com 'Denominação para análise pelo TCU = Vantagem de caráter pessoal (625 - VANTAGEM PESSOAL  (DÉCIMOS) (Vantagem de caráter pessoal - Incorporação de quintos/décimos de função) ) .
Justificativa do Gestor de Pessoal: Não há. Verificação efetuada no âmbito do TCU.
Análise do Controle Interno:  Não há. Verificação efetuada no âmbito do TCU.
Análise da Equipe Técnica: Ilegal
O pagamento da rubrica de incorporação de quintos/décimos pelo exercício de função comissionada por instituidor que ocupava o cargo que recebia proventos na forma de subsídio é irregular.
Segundo pacífica jurisprudência desta Corte de Contas, a remuneração por subsídio deve ocorrer por meio de parcela única (art. 39, § 4º, da Constituição Federal) , ressalvadas as verbas de caráter indenizatório, entre as quais não se incluem as decorrentes da incorporação de quintos ou décimos (Acórdãos 11.540/2020-TCU-1ªCâmara, relator: Ministro-Substituto Augusto Sherman; e 1.741/2014-TCU-2ªCâmara, relator: Ministro Raimundo Carreiro) .
O quadro resumo de ocorrências e, quando for o caso, o detalhamento da norma legal e da jurisprudência para a inconsistência acima elencada encontra-se no anexo II dessa instrução. 
Encaminhamento do ato: 
Considerar ILEGAL e recusar registro  do ato de Pensão civil de WAGNER DE CASTRO MATHIAS NETTO do quadro de pessoal do órgão/entidade Ministério Público Federal, com base nos arts. 71, inciso III, da Constituição Federal, 1º, inciso V, e 39, inciso II, da Lei 8.443/1992 e 260, § 1º, do Regimento Interno. 
Com fulcro no art. 262, caput, do Regimento Interno deste Tribunal, determinar ao órgão/entidade Ministério Público Federal que: 
emita novo ato, livre da irregularidade ora apontada, em substituição  ao ato de Pensão civil de WAGNER DE CASTRO MATHIAS NETTO, submetendo-o à nova apreciação por este Tribunal, na forma do artigo 260, caput, também do Regimento.
dispense a devolução dos valores indevidamente recebidos de boa-fé até a data da ciência do órgão/entidade Ministério Público Federal, do acórdão que vier a ser proferido, com base no Enunciado 106 da Súmula da Jurisprudência do TCU.
no prazo de trinta dias, contados da ciência da decisão, envie a este Tribunal documentos comprobatórios de que o (a) interessado (a) cujo ato foi impugnado está ciente do julgamento deste Tribunal.
dê ciência, no prazo de quinze dias, contados da notificação, do inteiro teor desta deliberação (a) o interessado (a) , alertando-o (a) de que o efeito suspensivo proveniente da interposição de eventuais recursos junto ao TCU não o (a) exime da devolução dos valores percebidos indevidamente, caso o recurso não seja provido.
informe o teor do acórdão que vier a ser prolatado, encaminhando ao TCU, no prazo de trinta dias, comprovante da data de ciência pelo (a) interessado (a) , nos termos do art. 4º, § 3º, da Resolução TCU 170/2004.
promova a exclusão da rubrica apontada da base de cálculo da pensão, no prazo de 15 (quinze) dias, contados da ciência desta deliberação, sujeitando-se a autoridade administrativa omissa à responsabilidade solidária, em face de manifesta ilegalidade, uma vez que o seu pagamento não encontra respaldo na jurisprudência deste Tribunal.
Ato: 46562/2018 - Alteração - Interessado (a) : WAGNER DE CASTRO MATHIAS NETTO - CPF: XXX.359.706-XX
Beneficiários: JANETTE MIRANDA DE FARIA - CPF: XXX.907.169-XX - Ex-esposo (a) pensionado (a) e ELIZETA MARIA DE PAIVA RAMOS - CPF: XXX.521.927-XX - Cônjuge
Parecer do Controle Interno: considerar o ato Ilegal. Justificativa:  Proventos de pensão calculados com a cumulação de subsídio de membro do Ministério Público e quintos. Ademais, foram incorporados irregularmente 2/10 de FC-8 sem a comprovação do devido exercício de função que justifique referida incorporação.
Constatação e análise: 
1.1.2. Houve o registro de pelo menos uma rubrica com 'Denominação para análise pelo TCU = Vantagem de caráter pessoal (625 - VANTAGEM PESSOAL  (DÉCIMOS) (Vantagem de caráter pessoal - Incorporação de quintos/décimos de função) ) .
Justificativa do Gestor de Pessoal: Não há. Verificação efetuada no âmbito do TCU.
Análise do Controle Interno:  Não há. Verificação efetuada no âmbito do TCU.
Análise da Equipe Técnica: Ilegal
O pagamento da rubrica de incorporação de quintos/décimos pelo exercício de função comissionada por instituidor que ocupava o cargo que recebia proventos na forma de subsídio é irregular.
Segundo pacífica jurisprudência desta Corte de Contas, a remuneração por subsídio deve ocorrer por meio de parcela única (art. 39, § 4º, da Constituição Federal) , ressalvadas as verbas de caráter indenizatório, entre as quais não se incluem as decorrentes da incorporação de quintos ou décimos (Acórdãos 11.540/2020-TCU-1ªCâmara, relator: Ministro-Substituto Augusto Sherman; e 1.741/2014-TCU-2ªCâmara, relator: Ministro Raimundo Carreiro) .
O quadro resumo de ocorrências e, quando for o caso, o detalhamento da norma legal e da jurisprudência para a inconsistência acima elencada encontra-se no anexo II dessa instrução. 
Encaminhamento do ato: 
Considerar ILEGAL e recusar registro  do ato de Pensão civil de WAGNER DE CASTRO MATHIAS NETTO do quadro de pessoal do órgão/entidade Ministério Público Federal, com base nos arts. 71, inciso III, da Constituição Federal, 1º, inciso V, e 39, inciso II, da Lei 8.443/1992 e 260, § 1º, do Regimento Interno. 
Com fulcro no art. 262, caput, do Regimento Interno deste Tribunal, determinar ao órgão/entidade Ministério Público Federal que: 
emita novo ato, livre da irregularidade ora apontada, em substituição  ao ato de Pensão civil de WAGNER DE CASTRO MATHIAS NETTO, submetendo-o à nova apreciação por este Tribunal, na forma do artigo 260, caput, também do Regimento.
dispense a devolução dos valores indevidamente recebidos de boa-fé até a data da ciência do órgão/entidade Ministério Público Federal, do acórdão que vier a ser proferido, com base no Enunciado 106 da Súmula da Jurisprudência do TCU.
no prazo de trinta dias, contados da ciência da decisão, envie a este Tribunal documentos comprobatórios de que o (a) interessado (a) cujo ato foi impugnado está ciente do julgamento deste Tribunal.
dê ciência, no prazo de quinze dias, contados da notificação, do inteiro teor desta deliberação (a) o interessado (a) , alertando-o (a) de que o efeito suspensivo proveniente da interposição de eventuais recursos junto ao TCU não o (a) exime da devolução dos valores percebidos indevidamente, caso o recurso não seja provido.
informe o teor do acórdão que vier a ser prolatado, encaminhando ao TCU, no prazo de trinta dias, comprovante da data de ciência pelo (a) interessado (a) , nos termos do art. 4º, § 3º, da Resolução TCU 170/2004.
promova a exclusão da rubrica apontada da base de cálculo da pensão, no prazo de 15 (quinze) dias, contados da ciência desta deliberação, sujeitando-se a autoridade administrativa omissa à responsabilidade solidária, em face de manifesta ilegalidade, uma vez que o seu pagamento não encontra respaldo na jurisprudência deste Tribunal.
CONCLUSÃO
A abrangência e a profundidade das verificações levadas a efeito fundamentam convicção de que os atos 46562/2018 e 43395/2018 podem ser apreciados pela ilegalidade, em razão das irregularidades apontadas no item Exame das Constatações desta instrução, que representam afronta à legislação e à jurisprudência de referência
PROPOSTA DE ENCAMINHAMENTO
Ante o exposto, com fundamento no art. 71, inciso III, da Constituição Federal, no art. 1º, inciso V, e art. 39, incisos I e II, da Lei 8.443/1992, no art. 260 do Regimento Interno do Tribunal de Contas da União, propõe-se: 
Considerar ILEGAIS e recusar registro  dos atos de Pensão civil de  WAGNER DE CASTRO MATHIAS NETTO do quadro de pessoal do órgão/entidade Ministério Público Federal, com base nos arts. 71, inciso III, da Constituição Federal, 1º, inciso V, e 39, inciso II, da Lei 8.443/1992 e 260, § 1º, do Regimento Interno.
Com fulcro no art. 262, caput, do Regimento Interno deste Tribunal, determinar ao órgão/entidade Ministério Público Federal que: 
dispense a devolução dos valores indevidamente recebidos de boa-fé até a data da ciência do órgão/entidade Ministério Público Federal, do acórdão que vier a ser proferido, com base no Enunciado 106 da Súmula da Jurisprudência do TCU.
promova a exclusão da rubrica apontada da base de cálculo da pensão, no prazo de 15 (quinze) dias, contados da ciência desta deliberação, sujeitando-se a autoridade administrativa omissa à responsabilidade solidária, em face de manifesta ilegalidade, uma vez que o seu pagamento não encontra respaldo na jurisprudência deste Tribunal.
no prazo de trinta dias, contados da ciência da decisão, envie a este Tribunal documentos comprobatórios de que os interessados cujos atos foram impugnados estão cientes do julgamento deste Tribunal.
dê ciência, no prazo de quinze dias, contados da notificação, do inteiro teor desta deliberação aos interessados, alertando-os de que o efeito suspensivo proveniente da interposição de eventuais recursos junto ao TCU não os exime da devolução dos valores percebidos indevidamente, caso o recurso não seja provido.
emita novos atos, livres das irregularidades ora apontadas, em substituição  aos atos de Pensão civil de  WAGNER DE CASTRO MATHIAS NETTO, submetendo-os à nova apreciação por este Tribunal, na forma do artigo 260, caput, também do Regimento.
informe o teor do acórdão que vier a ser prolatado, encaminhando ao TCU, no prazo de trinta dias, comprovante da data de ciência pelos interessados, nos termos do art. 4º, § 3º, da Resolução TCU 170/2004.
 (...) 
Anexo II 
Quadro resumo de ocorrências
	Núm.ato
	Nome instituidor
	Regime jurídico
	Propostas de mérito
	Inconsistências encontradas
	Qtde incon.

				Controle interno
	Sefip/
TCU
		
	43395/2018
	WAGNER DE CASTRO MATHIAS NETTO
		Legal
	Ilegal
	- Houve o registro de pelo menos uma rubrica com 'Denominação para análise pelo TCU = Vantagem de caráter pessoal (625 - VANTAGEM PESSOAL  (DÉCIMOS) (Vantagem de caráter pessoal - Incorporação de quintos/décimos de função) ) . - Ilegal
	1

	46562/2018
	WAGNER DE CASTRO MATHIAS NETTO
		Ilegal
	Ilegal
	- Houve o registro de pelo menos uma rubrica com 'Denominação para análise pelo TCU = Vantagem de caráter pessoal (625 - VANTAGEM PESSOAL  (DÉCIMOS) (Vantagem de caráter pessoal - Incorporação de quintos/décimos de função) ) . - Ilegal
	1

Detalhamento da norma legal e da jurisprudência
PAGAMENTO CUMULATIVO DE SUBSÍDIO COM OUTRA PARCELA REMUNERATÓRIA (ÊNFASE NOS QUINTOS/DÉCIMOS E/OU VANTAGEM DE OPÇÃO (MEMBROS DO MPU E MAGISTRATURA) 
 
      Trata-se de ato de concessão onde se detectou o pagamento cumulativo de Subsídio com a vantagem de quintos/décimos e/ou opção de função comissionada. 
      A Constituição Federal, com redação dada pela Emenda Constitucional 19/1998, em seu art. 39, § 4º, assim estabelece:
'§ 4º O membro de Poder, o detentor de mandato eletivo, os Ministros de Estado e os Secretários Estaduais e Municipais serão remunerados exclusivamente por subsídio fixado em parcela única, vedado o acréscimo de qualquer gratificação, adicional, abono, prêmio, verba de representação ou outra espécie remuneratória, obedecido, em qualquer caso, o disposto no art. 37, X e XI'. (Incluído pela Emenda Constitucional nº 19, de 1998) 
      Apesar de esse dispositivo constitucional ter sido editado em 1998, sua eficácia somente pode ser aplicada com o advento da Lei 11.144/2005, que instituiu o regime de subsídio no âmbito do Ministério Público da União, ou Lei 11.143/2005, que também instituiu o regime de subsídio no âmbito da magistratura.
      Ao tratar o tema no âmbito do Acórdão 3332/2015-TCU-Plenário (Ministra-Relatora Ana Arraes) , este Tribunal foi claro ao informar que a remuneração por subsídio deve ocorrer por meio de parcela única (art. 39, § 4º, da Constituição Federal) , ressalvadas as verbas de caráter indenizatório, entre as quais não se incluem as decorrentes da incorporação de quintos/décimos ou a vantagem de opção.
      No mesmo sentido foi o Acórdão 837/2014-TCU-Plenário (Ministro-Relator André de Carvalho) , segundo o qual este Tribunal entendeu que, após a entrada em vigor da Lei 11.143/2005, que instituiu o subsídio para a magistratura, seria vedado o acréscimo de qualquer gratificação, adicional, abono, prêmio, verba de representação ou outra espécie remuneratória ao subsídio, em face da regra imposta pelo art. 39, § 4º, da Constituição Federal.
      Então, com o advento das Leis 11.144/2005 e 11.143/2005, o membro do Ministério Público da União e da magistratura somente poderá perceber sua remuneração por intermédio de subsídio fixado em parcela única. Admite-se tão somente o pagamento de parcela complementar para se evitar o decesso remuneratório, que deverá ser absorvida pelos aumentos ocorridos.
      Destaque-se, ainda, o entendimento do STF acerca da inexistência de direito adquirido em face de novo regime jurídico:
'EMENTA: AGRAVO REGIMENTAL NO RECURSO EXTRAORDINÁRIO. CONSTITUCIONAL. ADMINISTRATIVO. GRATIFICAÇÃO DE FUNÇÃO INCORPORADA. LEIS COMPLEMENTARES 39/85 E 41/86 DO ESTADO DA PARAÍBA. IRREDUTIBILIDADE DA REMUNERAÇÃO. LEGISLAÇÃO LOCAL. FATOS E PROVAS. SÚMULAS 279 E 280 DO SUPREMO TRIBUNAL FEDERAL. 1. O Supremo Tribunal Federal fixou jurisprudência no sentido de que não há direito adquirido a regime jurídico-funcional pertinente à composição dos vencimentos ou à permanência do regime legal de reajuste de vantagem, desde que eventual modificação introduzida por ato legislativo superveniente preserve o montante global da remuneração, não acarretando decesso de caráter pecuniário. Precedentes. (...) 
 (RE-AgR 295750/PB) '
      Ademais, em alguns casos, deve ser levado em consideração também a decisão do STF no âmbito do RE 587371, com Repercussão Geral, onde foi definida a seguinte tese:
'Não encontra amparo constitucional a pretensão de acumular, no cargo de magistrado ou em qualquer outro, a vantagem correspondente a 'quintos', a que o titular fazia jus quando no exercício de cargo diverso'.
      Assim, ao proferir essa decisão, o STF entendeu que seria vedada a incorporação, aos vencimentos de magistrados, de ¿quintos¿ adquiridos anteriormente ao ingresso na magistratura por exercício de função comissionada em cargo público. O caso tratado nos autos envolvia juízes do Tribunal de Justiça do Distrito Federal e dos Territórios (TJDFT) . Por analogia, tal decisão também se aplicaria aos membros do Ministério Público da União.
      Segundo o voto do relator, ministro Teori Zavascki, a Corte aplicou jurisprudência firmada em diversos precedentes no sentido de que não há direito adquirido a regime jurídico. 'Os direitos adquiridos somente podem ser legitimamente exercidos nos termos em que foram formados, segundo a estrutura que lhes conferiu correspondente regime jurídico, no âmbito do qual foram adquiridos', afirmou o ministro.
     Tais direitos, segundo ele, 'não estão revestidos da qualidade que os demandantes (autores da ação inicial pleiteando o benefício) pretendem lhes dar, ou seja: de uma espécie de portabilidade, que permite exercê-los fora da relação em que se originaram, ainda mais quando tal relação não subsiste'. Ainda de acordo com o ministro, a Constituição Federal não prevê a possibilidade de um sistema híbrido, em que se possam incorporar vantagens de um regime jurídico a outro, em outra carreira. 
     Assim, mesmo que a estrutura remuneratória dos membros do Ministério Público da União ou da magistratura federal não fosse por intermédio de subsídio, a incorporação de qualquer parcela remuneratória oriunda de outro regime jurídico seria vedada, consoante jurisprudência do STF supramencionada.
      Em relação aos membros do MPU, sabe-se que essa (s) parcela (s) é (são) pagas com amparo na Resolução 9/2006 do Conselho Nacional do Ministério Público.
      Ao analisar caso semelhante em relação a ato de concessão de aposentadoria de membro do poder judiciário, no âmbito do Acórdão 442/2014 - TCU - Plenário (Ministro-Relator Raimundo Carreiro) , este Tribunal ressaltou que 'considerando as competências constitucionais conferidas ao Congresso Nacional, em sede de controle externo, exercidas com o auxílio do Tribunal de Contas da União, os acórdãos da Corte de Contas têm prevalência sobre as orientações normativas de outros órgãos da Administração Pública Federal, inclusive sobre as do Conselho Nacional de Justiça (CNJ) '.
      Outra decisão também nesse sentido foi no âmbito do Acórdão 1055/2017-TCU-Plenário (Ministro-Relator Augusto Nardes) , onde este Tribunal entendeu que 'as deliberações do TCU, em matérias de sua competência, devem ser adotadas pelos órgãos do Poder Judiciário mesmo em caso de eventual conflito com o Conselho Nacional de Justiça, conforme preconiza textualmente o art. 103-B, § 4º, inciso II, in fine, da Constituição Federal'.
      Portanto, uma vez que a Constituição Federal somente admite o pagamento do subsídio em parcela única, assim como jurisprudência do Supremo Tribunal Federal que não admite a transposição de vantagem pessoal de um regime jurídico a outro, entende-se que o pagamento da parcela de quintos/décimos e/ou vantagem de opção é indevida, por esta cumulativa com o subsídio.
	É o Relatório.

não há.

Procurador Marinus Eduardo De Vries Marsico.

PESSOAL. PENSÃO CIVIL. PAGAMENTO DE SUBSÍDIO COM OUTRA PARCELA REMUNERATÓRIA. ILEGALIDADE. NEGATIVA de registro. determinações.

PENSÃO CIVIL (PCIV)

Secretaria de Fiscalização de Integridade de Atos e Pagamentos de Pessoal e de Benefícios Sociais (Sefip).

Trata-se de atos de pensão civil instituídas por Wagner de Castro Mathias Netto, vinculado ao Ministério Público Federal, submetido eletronicamente, para fim de registro, à apreciação do Tribunal de Contas da União, de acordo com o art. 71, inciso III, da Constituição Federal. 
Em resumo, a Secretaria de Fiscalização de Integridade de Atos e Pagamentos de Pessoal e de Benefícios Sociais (Sefip) concluiu, em tom uníssono, pela ilegalidade dos atos, uma vez que se verificou o pagamento da rubrica de incorporação de quintos/décimos pelo exercício de função comissionada por instituidor cujo cargo percebia proventos na forma de subsídio.
Segundo a pacífica jurisprudência desta Corte de Contas, a remuneração por subsídio deve ocorrer por meio de parcela única (art. 39, § 4º, da Constituição Federal) , ressalvadas as verbas de caráter indenizatório, entre as quais não se incluem as decorrentes da incorporação de quintos ou décimos (Acórdãos 11.540/2020-TCU-1ªCâmara, relator: Ministro-Substituto Augusto Sherman; e 1.741/2014-TCU-2ªCâmara, relator: Ministro Raimundo Carreiro) .
Por considerar suficiente a análise realizada pela Sefip, registro minha concordância integral com a proposta alvitrada pela unidade, aquiescida pela manifestação do Ministério Público junto ao TCU, razão pela qual incorporo os argumentos trazidos e seus respectivos fundamentos, transcritos no Relatório precedente, às minhas razões de decidir.
Assim, de conformidade com o art. 262 do Regimento Interno/TCU, impende determinar ao órgão de origem que faça cessar os pagamentos decorrentes dos atos ora impugnados, sob pena de responsabilidade solidária da autoridade administrativa omissa, bem como orientar às interessadas no sentido da possibilidade de emissão de novo ato, livre das irregularidades apontadas nos autos.
Com relação às importâncias recebidas indevidamente, julgo que a reposição deve ser dispensada, nos termos do Enunciado nº 106 da Súmula de Jurisprudência do TCU.
	Ante o exposto, VOTO para que o Tribunal adote a minuta de Acórdão que ora submeto à apreciação deste Colegiado.
TCU, Sala das Sessões, em 12 de julho de 2022.
AROLDO CEDRAZ 
Relator